臺灣高等法院刑事判決
110年度交上易字第1號
上  訴  人  臺灣士林地方檢察署檢察官
被      告  呂榮漢


選任辯護人  黃當庭律師
            陳玟卉律師
上列上訴人因被告公共危險等案件，不服臺灣士林地方法院109
年度交易字第75號，中華民國109年10月19日第一審判決（起訴
案號：臺灣士林地方檢察署109年度調偵字第266號），提起上訴
，本院判決如下：
    主  文
原判決關於過失傷害罪暨定應執行刑部分均撤銷。
呂榮漢犯過失傷害罪，處有期徒刑肆月，如易科罰金，以新臺幣
壹仟元折算壹日。
其餘上訴駁回。
上開撤銷改判部分與上訴駁回部分所處之刑，應執行有期徒刑伍
月，如易科罰金，以新臺幣壹仟元折算壹日。
    事  實
一、呂榮漢明知服用酒類，會降低操控動力交通工具之注意能力
    ，容易肇事而危害道路交通安全，於民國108年5月25日凌晨
    1時至2時許，在新北市○○區○○路0段000巷0弄00號住處內，
    飲用酒類威士忌，未待體內酒精濃度消退，猶處於吐氣所含
    酒精濃度達每公升0.25毫克以上之狀態，仍於同日下午1時
    許，騎乘車牌號碼000-0000號重型機車（下稱本案機車），
    沿新北市八里區中華路3段由北往南方向行駛，於同日下午1
    時25分許，行經新北市○○區○○路0段000號前時，本應注意車
    前狀況，並隨時採取必要之安全措施，而依當時天候晴、日
    間自然光線、直行路段、柏油路面乾燥、無缺陷、無障礙物
    、視距良好，顯無不能注意之情形，適有行人周謝阿送站立
    在該處同向右側道路邊線外，等候其配偶前來搭載，呂榮漢
    因酒後注意力、判斷力及操控機車能力均顯著降低，復疏未
    注意車前狀況，致騎乘本案機車撞及站在路邊之行人周謝阿
    送，周謝阿送因而受有左側脛骨閉鎖性骨折、左側腓骨移位
    閉鎖性骨折、右側膝部內側側枝韌帶破裂、左側掌背開放性
    傷口、左側前胸壁挫傷、左側上臂開放性傷口等傷害，呂榮
    漢亦人車倒地受傷。嗣經呂榮漢報警通知救護車前來，於同
    日下午2時22分許將呂榮漢、周謝阿送送至淡水馬偕紀念醫
    院（下稱馬偕醫院）就醫，嗣警方前往該醫院處理時，呂榮
    漢即在其過失傷害犯罪被發覺前，向警員坦承為肇事者而自
    首，嗣後並接受裁判；警方則於同日下午3時15分許，測得
    呂榮漢吐氣中所含酒精濃度達每公升0.27毫克。
二、案經周謝阿送訴由新北市政府警察局蘆洲分局報告臺灣士林
    地方檢察署檢察官偵查起訴。
    理  由
壹、證據能力方面：
一、按被告以外之人於審判外之言詞或書面陳述，除法律有規定
    者外，不得作為證據，刑事訴訟法第159條第1項定有明文。
    又被告以外之人於審判外之陳述，雖不符同法第159條之1至
    第159條之4之規定，而經當事人於審判程序同意作為證據，
    法院審酌該言詞陳述或書面陳述作成時之情況，認為適當者
    ，亦得為證據；當事人、代理人或辯護人於法院調查證據時
    ，知有同法第1項不得為證據之情形，而未於言詞辯論終結
    前聲明異議者，視為有前項之同意，為同法第159條之5所明
    定。對於本件判決所引之被告以外之人於審判外陳述之證據
    能力，當事人及辯護人均未爭執證據能力，迄於本院言詞辯
    論終結時，復未聲明異議，經本院審認結果，上開證據均無
    違法取得或證明力明顯偏低之瑕疵，以之作為證據應屬適當
    ，依刑事訴訟法第159條之5之規定，認有證據能力。
二、本判決下列認定事實所引用之非供述證據，並無證據證明係
    公務員違背法定程序取得之證據，且與本件待證事實具有自
    然之關聯性，當事人、辯護人對此部分之證據能力亦均不爭
    執，自得為證據使用。
貳、實體部分：
一、認定犯罪事實所憑之證據及理由
  ㈠被告呂榮漢經合法傳喚，無正當理由，未到庭陳述，而其於
    原審對於上開犯罪事實，均坦承不諱，核與證人即告訴人周
    謝阿送證述內容（見偵卷第15至17、73頁）相符，並有被告
    及告訴人之馬偕醫院診斷證明書（見偵卷第21、23頁）、酒
    精測定紀錄表（見偵卷第25頁）、舉發違反道路交通管理事
    件通知單（見偵卷第27頁）、道路交通事故現場圖草圖及現
    場圖（見偵卷第33、35頁）、調查報告表㈠㈡（見偵卷第37至
    41頁）、現場及車損照片12張（見偵卷第43至53頁）在卷可
    稽。
　㈡又汽車行駛時，駕駛人應注意車前狀況，並隨時採取必要之
    安全措施，道路交通安全規則第94條第3項定有明文，被告
    有普通重型機車之駕駛執照，有公路電子閘門證號查詢機車
    駕駛人列印資料（見原審卷第68頁）附卷可按，對此自無不
    知之理。而本案車禍發生當時天候晴、日間自然光線、直行
    路段、柏油路面乾燥、無缺陷及障礙物、視距良好等情，有
    上開調查報告表㈠及現場照片存卷為憑，被告並無不能注意
    之情事，竟因酒後注意力、判斷力及操控機車能力均降低，
    疏未注意及此，撞及站在道路邊線外之告訴人，致告訴人受
    有前揭傷害，被告就本案事故之發生自有過失，且其過失行
    為與告訴人受傷結果間，亦有相當因果關係，自應負過失傷
    害罪責。是被告前揭任意之自白核與事實相符，堪以信實。
    本件事證明確，被告之犯行洵堪認定，應予論罪科刑。
二、論罪：
  ㈠按行為後法律有變更者，適用行為時之法律。但行為後之法
    律有利於行為人者，適用最有利於行為人之法律，刑法第2
    條第1項定有明文。查被告行為後，刑法第284條規定業於10
    8年5月29日修正公布，並自同年5月31日生效。修正前刑法
    第284條第1項規定：因過失傷害人者，處6月以下有期徒刑
    、拘役或500元以下罰金，致重傷者，處1年以下有期徒刑、
    拘役或500元以下罰金。修正後則規定：因過失傷害人者，
    處1年以下有期徒刑、拘役或10萬元以下罰金；致重傷者，
    處3年以下有期徒刑、拘役或30萬元以下罰金。經比較新舊
    法，修正後之規定提高有期徒刑及罰金刑之刑度，顯然較不
    利於被告，故依刑法第2條第1項前段規定，應適用被告行為
    時即修正前刑法第284條第1項規定。
  ㈡核被告所為，係犯刑法第185條之3第1項第1款之駕駛動力交
    通工具而吐氣所含酒精濃度達每公升0.25毫克以上罪，及修
    正前刑法第284條第1項過失傷害罪。
　㈢查刑法第185條之3第1項已經規定「駕駛動力交通工具而有下
    列情形之一者，處2年以下有期徒刑，得併科20萬元以下罰
    金：一吐氣所含酒精濃度達每公升0.25毫克或血液中酒精濃
    度達百分之0.05以上…」，倘若行為人酒後駕車，有酒測值
    每公升0.25毫克或其他不能安全駕駛之情形，符合上揭構成
    要件，已就其「酒醉駕車」之行為依上開規定單獨處罰時，
    倘再認其「酒醉駕車」之行為符合道路交通管理處罰條例第
    86條第1項之規定，應依該條項之規定加重，就行為人「酒
    醉駕車」之單一行為顯有重複評價之嫌。又刑法第185 條之
    3之法定刑係2年以下有期徒刑，得併科20萬元以下罰金，然
    修正前刑法第284條第1項前段過失傷害係6月以下有期徒刑
    、拘役或500元以下罰金之罪，倘依照道路交通管理處罰條
    例第86條之規定加重，最重本刑僅係有期徒刑9月，刑法第1
    85條之3之規定顯然較重。則刑法第185條之3既已經就酒後
    駕車部分特別規定為獨立之犯罪行為，且歷經數次修法加重
    刑責，顯見立法者認此類型犯罪危害非輕，自應逕論以較重
    之刑法第185條之3，與刑法第284條第1項予以併合處罰，就
    刑法第284條之過失傷害部分，不再依道路交通管理處罰條
    例之規定加重（臺灣高等法院暨所屬法院105年法律座談會
    刑事類提案第33號研討結果參照）。查被告本案所涉酒後駕
    車之行為，既已另成立較重之刑法第185條之3第1項之罪，
    則被告所涉過失傷害部分，若再依道路交通管理處罰條例第
    86條第1項規定予以加重其刑，顯有雙重評價過度處罰之嫌
    ，揆諸上開說明，認本件被告所犯修正前刑法第284 條第1
    項過失傷害罪部分，不應再依道路交通管理處罰條例第86條
    第1項規定加重其刑。公訴意旨認被告就此部分犯行應依上
    開規定加重其刑，容有誤會，附此敘明。
  ㈣又本件事故發生後，被告主動報警通知救護車前來，將其與
    告訴人送至馬偕醫院就醫，並於警方前往該醫院處理時，向
    警員承認為肇事人等情，除據被告陳明在卷外，並有警方道
    路交通事故肇事人自首情形紀錄表（見偵卷第55頁）附卷可
    按，堪認被告在有偵查犯罪職權之機關或公務員知悉肇事人
    為何人前，即向警員坦承為肇事者，嗣後接受裁判，是就其
    所犯過失傷害罪部分合於自首要件，爰依刑法第62條前段規
    定，減輕其刑。
　㈤被告所犯上開二罪，犯意各別、行為互殊，應予分論併罰之
    。　
三、撤銷改判部分（即犯過失傷害罪暨定應執行刑部分）：
  ㈠原審認被告上開過失傷害犯行，事證明確，予以論罪科刑，
    量處有期徒刑2月，並諭知易科罰金之折算標準，固非無見
    。然被告係酒後騎乘機車撞及路邊之行人即告訴人，過失程
    度甚高，應負全部肇事責任，而告訴人因此受有左側脛骨閉
    鎖性骨折、左側腓骨移位閉鎖性骨折、右側膝部內側側枝韌
    帶破裂、左側掌背開放性傷口、左側前胸壁挫傷、左側上臂
    開放性傷口等傷害，傷勢不輕，恢復期間長，期間除須忍受
    身體傷痛外，更因行動不變，需另為復健、他人照顧，而被
    告事後僅賠償告訴人已支出之醫療費用、看護費用、醫療器
    材費用及輔具等費用共新臺幣（下同）188,996元，迄今未
    與告訴人達成和解，原審僅量處有期徒刑2月，實屬過輕。
    檢察官就此部分，以原審量刑過輕為由，提起上訴，為有理
    由，應予撤銷改判之。至原判決所定應執行刑，因上開部分
    業經本院撤銷改判而失所附麗，應併予撤銷。
　㈡爰以行為人之責任為基礎，審酌被告明知酒後駕車，對一般
    用路人及駕駛人自身均有高度危險性，竟於飲用酒類後，未
    待酒精消退之狀況下，罔顧用路人生命、身體之安全，騎乘
    機車上路，致未注意車前狀況而肇事，告訴人因遭被告撞及
    ，受有上開傷害，傷勢非輕，並因多處骨折，傷口恢復期長
    、行動不便、需另為復建，身心痛苦匪淺，及被告事後坦承
    犯行、僅賠償告訴人已支付之上開費用共188,996元，另由
    保險公司支付強制險賠償金予告訴人，有相關收據、對帳單
    、匯款申請書及富邦產物保險股份有限公司書函（見偵卷第
    91至103頁、本院卷第69頁)可稽，迄今尚未與告訴人達成和
    解，暨其之前並無前科之素行，有本院被告前案紀錄表可按
    、應負全部肇事責任之過失程度，以及被告於原審自陳之智
    識程度、家庭經濟與生活狀況等一切情狀，量處如主文第二
    項所示之刑，並諭知易科罰金之折算標準，以示儆懲。　
四、駁回上訴部分（即犯駕駛動力交通工具而吐氣所含酒精濃度
    達每公升0.25毫克以上罪）部分：
　㈠原審詳予審理後，就被告酒後吐氣所含酒精濃度達每公升0.2
    5毫克以上，仍騎乘機車上路部分，認其係犯刑法第185條之
    3第1項第1款之駕駛動力交通工具而吐氣所含酒精濃度達每
    公升0.25毫克以上罪，並審酌被告明知酒精對人之意識能力
    有不良影響，而酒後駕車對一般用路人及駕駛人自身均有高
    度危險性，竟於飲用酒類後，未待酒精消退，於呼氣酒精濃
    度達每公升0.27毫克之狀態下，仍心存僥倖，漠視自己安危
    ，亦罔顧用路人生命、身體之安全，騎乘本案機車上路，及
    其素行、測得酒精濃度之數值、自陳之智識程度、家庭經濟
    與生活狀況等一切情狀，量處有期徒刑2月，並諭知易服勞
    役之折算標準。經核其認事用法均無違誤，量刑亦屬允當，
    應予維持。
　㈡檢察官以原審量刑過輕為由，提起上訴，惟原審此部分量刑
    業已斟酌刑法第57條各款所列情狀而為刑之量定，並未濫用
    自由裁量之權限，亦無逾越職權或違反比例原則、罪刑均衡
    原則，自難認有何違法或不當。從而，檢察官此部分之上訴
    ，並無理由，應予駁回。　　
五、定應執行刑：
　　就上開撤銷改判部分及上訴駁回部分所處之刑，本院衡酌被
    告係一次騎乘機車行為，在道路上發生之數罪，其侵害之法
    益、所犯罪名、行為之不法與罪責程度、對其施以矯正之必
    要性及整體犯罪非難評價等總體情狀綜合判斷，定其應執行
    刑如主文第四項所示，並諭知易科罰金之折算標準。
六、被告經合法傳喚，無正當理由不到庭，爰不待其陳述逕行判
    決。 　　
據上論斷，應依刑事訴訟法第368條、第369條第1項前段、第364
條、第371條、第299條第1項前段，判決如主文。
本案經檢察官劉東昀提起公訴，檢察官蔡名堯到庭執行職務。
中　　華　　民　　國　　110 　年　　2 　　月　　23　　日
                  刑事第十七庭  審判長法　官 鄭水銓
                                      法　官 沈君玲
                                      法　官 李世華
以上正本證明與原本無異。
不得上訴。
                                      書記官 莊佳鈴
中　　華　　民　　國　　110 　年　　2 　　月　　23　　日
附錄：本案論罪科刑法條全文
中華民國刑法第185條之3
駕駛動力交通工具而有下列情形之一者，處2 年以下有期徒刑，
得併科20萬元以下罰金：
一、吐氣所含酒精濃度達每公升零點二五毫克或血液中酒精濃度
    達百分之零點零五以上。
二、有前款以外之其他情事足認服用酒類或其他相類之物，致不
    能安全駕駛。
三、服用毒品、麻醉藥品或其他相類之物，致不能安全駕駛。因
    而致人於死者，處3 年以上10年以下有期徒刑；致重傷者，
    處1 年以上7 年以下有期徒刑。曾犯本條或陸海空軍刑法第
    54條之罪，經有罪判決確定或經緩起訴處分確定，於五年內
    再犯第1 項之罪因而致人於死者，處無期徒刑或5 年以上有
    期徒刑；致重傷者，處3 年以上10年以下有期徒刑。
修正前中華民國刑法第284條（過失傷害罪）
因過失傷害人者，處6 月以下有期徒刑、拘役或500 元以下罰
金，致重傷者，處1 年以下有期徒刑、拘役或500 元以下罰金。
從事業務之人，因業務上之過失傷害人者，處1 年以下有期徒
刑、拘役或1 千元以下罰金，致重傷者，處3 年以下有期徒刑、
拘役或2 千元以下罰金。